【裁判字號】    90,上訴,1747
【裁判日期】    900718
【裁判案由】    違反著作權法
【裁判全文】
臺灣高等法院刑事判決                            九十年度上訴字第一七四七號
    上  訴  人  寅○○
    即  被  告
    選任辯護人  姜明遠
右列被告因違反著作權法案件，不服臺灣臺北地方法院八十九年度訴字第一三六五號
，中華民國九十年四月十一日第一審判決（起訴案號：臺灣臺北地方法院檢察署八十
九年度偵字第一二九九號），提起上訴，本院判決如左：
    主  文
原判決撤銷。
寅○○連續以意圖銷售而擅自以重製之方法侵害他人之著作財產權為常業，處有期徒
刑壹年，併科罰金新臺幣貳拾萬元，罰金如易服勞役，以罰金總額與陸個月之比例折
算，緩刑伍年，緩刑期內付保護管束。
    事  實
寅○○於民國八十八年二月一日至同年十月廿一間，在臺北縣新店市○○路六六號二
樓，意圖銷售營利而擅自重製如附表所示丑○○○音樂股份有限公司、子○○○音樂
股份有限公司、丁○○○股份有限公司、辰○○○○股份有限公司、辛○○○比亞音
樂股份有限公司、己○○股份有限公司、臺灣藝能動音有限公司、庚○○○音樂股份
有限公司、壬○○○股份有限公司、甲○○○企業股份有限公司、癸○○○音樂事業
股份有限公司、乙○○○有限公司享有著作權之錄音著作（起訴書誤載為音樂著作）
廿三首，燒錄為光碟片。進而利用網際網路申請免費網頁及電子郵箱，架設「天龍工
作室」等網站，招攬不特定顧客訂購前述明知為侵害他人著作權之物。每片售價新臺
幣（下同）二百五十元，一次購買十片以上或登入為會員者，另按每片減價廿元，均
由寅○○以掛號郵寄或委郵代收貨價方式，利用不知情之郵遞機構，將前述明知為侵
害著作權之物交付於買受人，並賴此營利收入而為常業。經丑○○○音樂股份有限公
司、子○○○音樂股份有限公司、丁○○○股份有限公司、辰○○○○股份有限公司
、辛○○○比亞音樂股份有限公司、己○○股份有限公司、臺灣藝能動音有限公司、
庚○○○音樂股份有限公司、壬○○○股份有限公司、甲○○○企業股份有限公司、
癸○○○音樂事業股份有限公司、乙○○○有限公司告訴，由臺灣臺北地方法院檢察
署檢察官偵查起訴。
    理  由
一認定犯罪事實所憑之證據及理由：
  (一)上訴人在本院審理中，業已坦承前述犯罪事實。
  (二)前項自白，與告訴人公司共同代理人蕭國威、朱晉輝指訴情形相符，並有下列事
證可為補強：
    1.八十八年五月下旬，經告訴人公司共同派員向上訴人價購所得如附表所示擅自
      重製他人著作之扣案光碟四片。
    2.上訴人用以銷售侵害著作權光碟片之卷附收件信封袋、郵局代收貨價郵件詳情
      單、電腦網路銷售廣告、郵政劃撥儲金存款收據、郵政劃撥儲金立帳申請書。
二撤銷改判之理由：
  (一)撤銷原判決之理由：
    1.原判決事實欄記載上訴人重製如附表所列錄音著作，但未見以附表列明其所重
      製之著作物明細。事實不明而遽為法律判斷，尚有未合。
    2.附表所列本案查獲上訴人違法重製之錄音著作，其著作財產權分別屬於告訴人
      丑○○○音樂股份有限公司、子○○○音樂股份有限公司、丁○○○股份有限
      公司、辰○○○○股份有限公司、辛○○○比亞音樂股份有限公司、己○○股
      份有限公司、臺灣藝能動音有限公司、庚○○○音樂股份有限公司、壬○○○
      股份有限公司、甲○○○企業股份有限公司、癸○○○音樂事業股份有限公司
      、乙○○○有限公司，與同時具狀提出告訴之戊○○○○國際音樂有限公司臺
      灣分公司、卯○○○有限公司、丙○股份有限公司查無關連。原審僅因戊○○○○國際音樂有限公司臺灣分公司、卯○○○有限公司、丙○股份有限公司誤
      在告訴狀內同時列名，併認上訴人因重製附表所列著作物而侵犯此部分公司之
      著作權，認定事實亦有錯誤。
    3.上訴人反覆從事本案犯罪行為，持續藉侵害著作權之收益而達營利之目的，為
      常業犯。原審誤依著作權法第九十一條第二項論以連續犯，已有違誤。又著作
      權法第九十一條第二項規定，係以意圖銷售或出租而擅自重製他人著作者，為
      其犯罪成立要件，同法第八十七條第二款所謂意圖營利而交付，既為構成銷售
      行為之主要部分，按照低度行為吸收於高度行為之原則，其意圖營利而交付重
      製他人著作之銷售行為，當吸收於意圖銷售而擅自重製行為之中，自應專依意
      圖銷售而擅自重製之規定處罰（參考最高法院八十七年度台上字第三五六號、
      八十九年度台上字第三三○○號判決意旨）。原判決於論以重製罪名之餘，復
      論以牽連觸犯著作權法第九十三條第三款、第八十七條第二款之罪，適用法則
      難謂適當。
  (二)自為判決之論罪科刑理由：
    1.上訴人所為，係以犯著作權法第九十二條第二項之罪為常業，觸犯同法第九十
      四條之罪。檢察官求依連續意圖銷售至擅自重製他人著作物罪名處斷，尚有未
      洽，起訴法條應予變更。其利用不知情之郵遞機構實施交付違法重製著作物之
      犯行，此部分為間接正犯。
    2.審酌上訴人營基於違法營利目的，侵害他人之知識財產權益，期間非短，及其
      犯罪當時僅為年約十九歲在校學生，因社會經驗不足，盲從惡俗失慮觸法，在
      本院審理中已知坦白罪行、認錯悔過等一切情狀，認宜量處如主文所示之刑，
      並諭知罰金易服勞役之折算標準。
    3.依據卷附本院被告全國前案紀錄表所載，上訴人未曾受有期徒刑以上刑之宣告
      。本案違法侵權雖屬不該，但究係由於年輕慮淺觸法，已如前述，斟酌其平日
      半工半讀之生活狀況，認為既經本案科刑教訓應能知所警惕而不致再犯，所宣
      告之刑以暫不執行為適當，併予宣告緩刑五年。並依其觸法年齡背景，認有追
      蹤輔導之必要，於緩刑期內命付保護管束。
三適用之法律：
  (一)刑事訴訟法第三百六十九條第一項前段、第三百六十四條、第二百九十九條第一
    項前段、第三百條。
  (二)著作權法第九十四條。
  (三)刑法第十一條前段、第四十二條第三項、第七十四條第一款、第九十三條第一項
    。
  (四)罰金罰鍰提高標準條例第二條。
  (五)現行法規所定貨幣單位折算新臺幣條例第二條。
本案經檢察官何明禎到庭執行職務
中    華    民    國      九十      年      七      月      十八      日
                              臺灣高等法院刑事第廿庭
                                  審判長法  官  葉  麗  霞
                                        法  官  余  來  炎
                                        法  官  林  勤  綱
右正本證明與原本無異。
如不服本判決應於收受送達後十日內向本院提出上訴書狀，其未敘述上訴之理由者並
得於提起上訴後十日內向本院補提理由書（均須按他造當事人之人數附繕本）。
                                        書記官  鐘  麗  芳
中    華    民    國      九十      年      七      月      十八      日
附錄本案論罪科刑法條全文
著作權法第九十四條
以犯第九十一條、第九十二條或第九十三條之罪為常業者，處一年以上七年以下有期
徒刑，得併科新台幣四十五萬元以下罰金。


司法院資訊處製作；財團法人民間司法改革基金會備份。
